【裁判字號】    97,交聲,363
【裁判日期】    971231
【裁判案由】    違反道路交通管理處罰條例
【裁判全文】
臺灣宜蘭地方法院交通事件裁定         97年度交聲字第363號
原處分機關  交通部公路總局臺北區監理所宜蘭監理站
異  議  人
即受處分人  甲○○
                    樓
上列異議人即受處分人因違反道路交通管理處罰條例案件，對於
交通部公路總局臺北區監理所宜蘭監理站於民國97年11月25日所
為之處分（處分案號：宜監字第裁43-ZIQ001038號）聲明異議，
本院裁定如下:
    主  文
異議駁回。
    理  由
一、原處分意旨略以：異議人即受處分人甲○○駕駛車牌號碼74
    09-FM 號自用一般小客車，於民國97年8月7日上午10時18分
    許，行經國道5號頭城收費站北上第2車道，未依標誌指示過
    站繳費，經內政部警政署國道公路警察局第9 警察隊頭城分
    隊逕行舉發（舉發案號：公警局交字第ZIQ001038 號），原
    處分機關乃依道路交通管理處罰條例第33條第3 項規定，裁
    處新臺幣（下同）600元。
二、異議意旨略以：當時伊沿現金收費車道行駛欲通過收費站，
    發現現金收費車道封閉，車輛回堵嚴重，但伊仍排隊等待通
    過，後來收費亭走出一工作人員，疏導前方車輛行駛 ETC車
    道，伊有詢問該人員，該人員表示事後再補繳即可，並要伊
    從ETC車道儘速通行，事後伊業於97年9月5日補繳40 元通行
    費，竟又於同年10月27日收到紅單，實不合理，爰依法聲明
    異議。
三、按汽車行駛高速公路，於駛進收費站前，應依標誌指示預為
    減速慢行，並依規定標誌、標線、號誌指示或交通勤務警察
    指揮順序行駛過站繳費，高速公路及快速公路交通管制規則
    第23條訂有明文。針對行經高速公路收費站未依高速公路及
    快速公路交通管制規則第23條規定及相關標誌標線指示行駛
    過站者，如非電子收費使用者行駛電子收費車道或未持用回
    數票行駛回數票專用道等，依道路交通管理處罰條例第33條
    第3項規定處罰，交通部95年9月21日交路字第0950009048號
    函著有解釋可資參照。又依道路交通管理處罰條例第33條第
    3項規定處罰者，處駕駛人600元以上1, 200元以下罰鍰。次
    按，法院受理交通聲明異議案件乃屬對裁罰性行政處分審查
    其是否違法之救濟程序，本質上屬於行政爭訟過程，與普通
    法院審理刑事案件不同，其舉證責任之原理自非如刑事案件
    般應超越任何合理懷疑始可為有罪判決之嚴格程度，其舉證
    責任應與行政訴訟中之撤銷訴訟相當，由行政機關證明裁罰
    性處分之構成要件事實存在，於行政機關舉證成立時，由受
    處分人就例外要件事實負舉證責任。
四、查異議人駕駛之7409-FM 自小客車未申裝電子收費系統，其
    於97年8月7日上午10時18分許，駕駛該車駛進頭城收費站繳
    費時，違規行駛於電子收費車道，為警逕行舉發，事後異議
    人業於97 年9月5日至便利商店補繳40 元之通行費，此情為
    異議人所坦認，復有舉發照片、補繳通行費及作業處理費通
    知單、收據各1 張在卷可資佐證，異議人未依標誌指示過站
    繳費之違規事實應堪認定。異議人雖辯稱：當時係現金收費
    匝道封閉，才接受收費人員之指示改行ETC 車道云云，然舉
    發當日上午10時至11時許，現金收費匝道全部正常開放，有
    交通部臺灣區○道○○○路局頭城收費站97年12月17日高頭
    稽字第0970001773號函及檢附之值勤紀錄簿在卷可參，並無
    異議人所稱現金收費匝道封閉之情形，況收費人員並非交通
    勤務警察，無指揮交通之權責，是否如異議人所辯顯有疑義
    ，異議人復未能就其所辯之例外情事詳予舉證以實其說，此
    一辯解即難為本院所採信，其違規事實明確，應依法裁處之
    。
五、綜上，本件異議人確有行駛高速公路，於駛進收費站繳費時
    ，未依標誌指示過站繳費之違規情節，原處分機關依道路交
    通管理處罰條例第33條第3 項及違反道路交通管理事件統一
    裁罰基準及處理細則第43條、第44條、第67條之規定，裁處
    異議人罰鍰600 元，核無不法，本件聲明異議為無理由，應
    予駁回，爰依道路交通案件處理辦法第19條，裁定如主文。
中    華    民    國    97    年    12    月    31    日
                  交通法庭法  官  楊坤樵
以上正本證明與原本無異。
如不服本裁定，應於裁定送達後5日內，向本院提出抗告狀。（
應附繕本）
                          書記官  謝佩欣
中    華    民    國    97    年    12    月    31    日


司法院資訊處製作；財團法人民間司法改革基金會備份。
